【裁判字號】    89,訴,673
【裁判日期】    900309
【裁判案由】    違反槍砲彈藥刀械管制條例
【裁判全文】
臺灣新竹地方法院刑事判決                          八十九年度訴字第六七三號
    公  訴  人  臺灣新竹地方法院檢察署檢察官
    被      告  甲○○
    指定辯護人  本院公設辯護人林建和
右列被告因違反槍砲彈藥刀械管制條例案件，經檢察官提起公訴 (八十九年度偵字第
六二三三號)，本院判決如左：
    主  文
甲○○未經許可，製造子彈，處有期徒刑壹年，併科罰金新臺幣壹萬元，罰金如易服
勞役，以新臺幣玖佰元即銀元參佰元折算壹日，扣案之土造子彈伍顆 (具底火及火藥
) 、不具底火及火藥之子彈參顆、不具底火之子彈壹顆及如附表所示之器具，均沒收
；又未經許可，製造可發射子彈具有殺傷力之改造手槍，處有期徒刑貳年拾月，併科
罰金新臺幣貳萬元，罰金如易服勞役，以新臺幣玖佰元即銀元參佰元折算壹日，扣案
之改造手槍 (槍枝管制編號0000000000) 壹枝及如附表所示之器具，均沒
收。應執行有期徒刑貳年拾月，罰金新臺幣參萬元，罰金如易服勞役，以新臺幣玖佰
元即銀元參佰元折算壹日，扣案之改造手槍 (槍枝管制編號0000000000)
壹枝、土造子彈伍顆 (具底火及火藥)、不具底火及火藥之子彈參顆、不具底火之子
彈壹顆及附表所示之器具，均沒收。
    事  實
一、甲○○於民國八十九年六月中旬某日，在新竹縣新豐鄉○○路五九號住處，未經
    許可，擅自以其所有之砂輪機、砂輪片、電鉛、挫刀、鉛頭、起子、板手、尖嘴
    鉗、中心衝等器具，製造子彈十八顆 (嗣送內政部警政署刑事警察局鑑驗結果，
    其中九顆土造子彈具殺傷力、五顆土造子彈不具殺傷力、三顆由土造金屬彈殼加
    裝直徑九MM之金屬彈頭者因不具底火及火藥而不具殺傷力、一顆由土造金屬彈殼
    加裝直徑九MM之金屬彈頭及火藥者因不具底火而不具殺傷力) ；另因好奇於同年
    七月初某日以郵購方式購得仿ＧＬＯＣＫ廠半自動手槍製造之金屬玩具手槍 (槍
    管屬塑膠材質) 一支，隨即於同年七月六日晚上六時許，未經許可，在上址以前
    揭工具依原玩具手槍塑膠槍管尺寸車製金屬槍管後加以更換，製造成可發射子彈
    具有殺傷力之改造手槍一枝 (槍枝管制編號：0000000000，經送內政
    部警政署刑事警察局鑑驗結果，認為機械性能良好，可擊發適用子彈具殺傷力)
    。嗣為警於八十九年十一月一日下午四時十分許在其上開住處查獲，並扣得可發
    射子彈具殺傷力之改造手槍一枝、子彈十八顆及甲○○所有供製造上開槍、彈之
    如附表所示之器具
二、案經苗栗縣警察局苗栗分局報告臺灣新竹地方法院檢察署檢察官偵查起訴。
    理  由
一、經查被告甲○○對於右揭犯罪事實，迭於偵、審中坦白承認，而扣案之改造手槍
    一枝 (槍枝管制編號：0000000000)及子彈十八顆，經送往內政部警
    政署刑事警察局鑑驗結果，認為改造手槍機械性能良好，可擊發適用子彈而具殺
    傷，送驗之子彈十八顆，其中九顆土造子彈具殺傷力、五顆土造子彈不具殺傷力
    、三顆由土造金屬彈殼加裝直徑九MM之金屬彈頭者因不具底火及火藥而不具殺傷
    力、一顆由土造金屬彈殼加裝直徑九MM之金屬彈頭及火藥者因不具底火而不具殺
    傷力等情，亦有內政部警政署刑事警察局八十九年十一月七日刑鑑字第一七一○
    三○號鑑驗通知書及九十年一月十六日刑鑑字第二○八四號函在卷足憑，此外並
    有被告所有供製造槍、彈之如附表所示之器具扣案可資佐証，堪認被告上開自白
    與事實相符。又被告因一時好奇另購買上開玩具手槍加以製造成具殺傷力之改造
    手槍，並非為試射上開製造之子彈而購買上開玩具手槍加以改製等情，亦據被告
    於本院九十年一月九日審理時供承在卷，公訴人認為被告為探知所製子彈之試射
    效果而購買玩具手槍加以改製，尚有誤會，爰予更正如犯罪事實欄所載。本件事
    証明確，被告上開犯行堪予認定，應予依法論科。
二、核被告甲○○製造改造手槍行為係犯槍砲彈藥刀械管制條例所為係犯槍砲彈藥刀
    械管制條例第十一條第一項之未經許可製造可發射子彈具殺傷力之改造手槍罪；
    被告製造子彈部分則係犯同條例第十二條第一項之未經許可製造子彈罪。又所謂
    模型槍係指由合法廠商所製造為道具或練習使用而不具發射功能之制式模型槍枝
    而言，本件被告所郵購者係仿ＧＬＯＣＫ廠半自動手槍製造之金屬玩具手槍、而
    非模型槍枝，其改造成具殺傷力者屬槍砲彈藥刀械管制條例第十一條之可發射子
    彈具殺傷力之改造手槍，並非同條例第十條之改造模型槍，公訴人認為被告此部
    分所為係犯同條例第十條第一項之改造模型槍罪，尚有誤會，惟其基本社會事實
    同一，爰予變更檢察官此部分之起訴法條。復按未經許可製造槍砲、彈藥之主要
    組成零件者，處三年以上十年以下有期徒刑，槍砲彈藥刀械管制條例第十三條第
    一項定有明文，揆其立法意旨係為防制不法分子，利用化整為零方式分批製造、
    持有以規避查覺及處罰，乃對於情節較輕之製造主要組成零件 (經中央主管機關
    公告者為限)行為亦明文增列處罰規定，是該條所規定處罰之行為似不包括未經
    許可製造子彈之組成零件在內，蓋依同條例第四條第三項之規定，槍砲彈藥之主
    要組成零件種類，由中央主管機關公告之，而依中央主管機關內政部於八十六年
    十一月二十四日以台八六內警字第八六七○六八三號公告關於彈藥之主要組成零
    件，則僅就該條例第四條第一項第二款彈藥中之炸彈及爆裂物之主要組成零件種
    類加以公告，至於其他各式槍砲所使用之砲彈、子彈之主要組成零件種類則未公
    告，顯係為避免刑度失衡而有意省略，否則如謂未經許可而製造子彈之組成零件
    行為，亦分別構成未經許可製造或持有彈藥之主要組成零件罪，則依同條例第十
    三條第一項之規定，其法定刑為三年以上十年以下有期徒刑，反較情節較重之未
    經許可製造子彈罪，依同條例第十二條第一項之規定，其法定刑分別為一年以上
    七年以下有期徒刑為重，法律適用顯失輕重，從而被告製造成不具有底火及火藥
    或不具底火之子彈部分，應均不另構成該條例第十三條第一項之罪 (司法院第三
    十八期司法業務研究會研討意見參照)；另被告一個製造子彈行為，同時製造成
    具有殺傷力及不具有殺傷力之子彈數顆，應僅成立一個槍砲彈藥刀械管制條例第
    十二條第一項之未經許可製造子彈罪，亦不另論同條例第十二條第五項之未經許
    可製造子彈未遂罪。又被告製造上開槍、彈完成後之持有上開槍、彈行為，應分
    別為製造槍、彈行為所吸收，不另論罪。被告所犯上開二罪間，犯意各別、行為
    不同，已如前述，應予分論併罰，檢察官認為被告所犯二罪間具有方法結果之牽
    連關係，亦有誤會。
三、復按槍砲彈藥刀械管制條例第十一條第一項之製造可發射子彈具有殺傷力之改造
    手槍罪，其法定本刑為「五年以上有期徒刑，併科新臺幣一千萬元以下罰金」，
    本件被告並無前科紀錄，只因一時好奇致罹刑章，且僅單純製造可發射子彈具有
    殺傷力之改造手槍而已，並無持槍自重或其他不法犯行，本件就被告製造可發射
    子彈具有殺傷力之改造手槍罪，縱以宣告法定最低度之刑猶嫌過苛，爰依刑法第
    五十九條規定酌量減輕其刑。本院審酌被告因一時好奇而製造改造手槍、子彈，
    且現今社會槍彈氾濫，造成社會人心惶惶，以及被告犯後坦承犯罪等一切情狀，
    分別量處如主文所示之刑，並就罰金部分諭知罰金易服勞役之折算標準，以示懲
    儆。又扣案之改造手槍 (槍枝管制編號0000000000)一枝，機械性能
    良好，可擊發適當之子彈，具有殺傷力，係屬違禁物品，應依刑法第三十八條第
    一項第一款規定宣告沒收；另扣案之土造子彈五顆 (具底火及火藥)、不具底火
    及火藥之子彈三顆及不具底火之子彈一顆，以及扣案如附表所示之器具等物，均
    係被告所有且供被告犯罪所用之物，已據被告供承在卷，爰併依刑法第三十八條
    第一項第二款規定宣告沒收；至於扣案之子彈九顆經送驗雖具殺傷力，然已因送
    驗試射而滅失，另扣案之皮包一只，並非違禁物，且與被告上開犯行無涉，爰均
    不併為沒收之諭知，附此敘明。
四、末按犯槍砲彈藥刀械管制條例第七條、第八條、第十條、第十一條、第十二條第
    一項至第三項、第十三條第一項至第三項，經判處有期徒刑者，應於刑之執行完
    畢或赦免後，令入勞動場所強制工作，其期間為三年，同條例第十九條第一項固
    定有明文。惟保安處分係對受處分人將來之危險性所為拘束身體、自由等之處置
 ，以達教化與治療之目的，為刑罰之補充制度，本諸法治國家保障人權之原理及
    刑法之保護作用，其法律規定之內容，應受比例原則之規範，使保安處分之宣告
    ，與行為人所為行為之嚴重性、行為人所表現之危險性、及對於行為人未來行為
    之期待性相當。從而上開條例規定，不問對行為人有無預防矯治其社會危險性之
    必要，一律宣付強制工作三年之部分，有違憲法第二十三條所定之比例原則，應
    自八十七年十二月十八日司法院大法官會議第四七一號解釋公佈之日起不予適用
    。本院審酌被告並非遊手好閒而以製造槍、彈為業，認為並無宣告強制工作以矯
    治其社會危險性之必要，爰不另令入勞動場所強制工作，併予敘明。
據上論斷，依刑事訴訟法第二百九十九條第一項前段、第三百條，槍砲彈藥刀械管制
條例第十一條第一項、第十二條第一項，刑法第十一條前段、第四十二條第二項、第
五十一條第五款、第七款、第三十八條第一項第一款、第二款，罰金罰鍰提標準條例
第二條，現行法規所定貨幣單位折算新台幣條例第二條規定，判決如主文。
本案經檢察官吳金棟到庭執行職務。
中      華      民      國     九十     年      三      月      九      日
       臺灣新竹地方法院刑事第二庭
                                  法  官  王  永  春
右正本證明與原本無異。
如不服本判決，應於判決送達後十日內向本院提出上訴狀( 應附繕本 )，上訴於
臺灣高等法院。
                                  書記官  馮  玉  玲
中      華      民      國     九十     年      三      月      九      日
八十九年度訴字第六七三號判決附表：
┌────┬─────────────────┬─────────────┐
│  編號  │   扣  案  之  工  具  名  稱     │ 數         量            │
├────┼─────────────────┼─────────────┤
│  一    │           砂 輪 機               │     壹  台               │
├────┼─────────────────┼─────────────┤
│  二    │           砂 輪 片               │     伍  片               │
├────┼─────────────────┼─────────────┤
│  三    │           電    鉛               │     壹  台               │
├────┼─────────────────┼─────────────┤
│  四    │           挫    刀               │     參  支               │
├────┼─────────────────┼─────────────┤
│  五    │           鉛    頭               │     壹  支               │
├────┼─────────────────┼─────────────┤
│  六    │           起    子               │     參  支               │
├────┼─────────────────┼─────────────┤
│  七    │           板    手               │     參  支               │
├────┼─────────────────┼─────────────┤
│  八    │           尖 嘴 鉗               │     壹  支               │
├────┼─────────────────┼─────────────┤
│  九    │           中 心 衝               │     壹  支               │
└────┴─────────────────┴─────────────┘
附錄論罪科刑法條
槍砲彈藥刀械管制條例第十一條第一項
未經許可，製造、販賣或運輸第四條第一款所稱其他可發射金屬或子彈具有殺傷力之
各式槍砲者，處五年以上有期徒刑，併科新臺幣一千萬元以下罰金。
槍砲彈藥刀械管制條例第十二條第一項
未經許可，製造、販賣或運輸子彈者，處一年以上七年以下有期徒刑，併科新臺幣五
百萬元以下罰金。


司法院資訊處製作；財團法人民間司法改革基金會備份。
